臺灣雲林地方法院刑事判決　　　　　　　100年度易緝字第2號
公　訴　人　臺灣雲林地方法院檢察署檢察官
被　　　告　歐俊輝
上列被告因竊盜案件，經檢察官提起公訴（96年度偵字第3797號
），被告於準備程序中對被訴之事實為有罪之陳述，經法官告知
簡式審判程序意旨，並聽取當事人之意見後，本院合議庭裁定由
受命法官獨任行簡式審判程序，判決如下：
    主    文
歐俊輝犯刑法第三百二十一條第一項第一款、第二款、第三款之
竊盜罪，累犯，處有期徒刑柒月；又犯刑法第三百二十一條第一
項第一款、第二款、第三款之竊盜罪，累犯，處有期徒刑柒月；
又犯刑法第三百二十一條第一項第一款、第二款之竊盜罪，累犯
，處有期徒刑柒月。應執行有期徒刑壹年貳月。
    犯罪事實及理由
一、犯罪事實
    歐俊輝前因贓物案件，經臺灣桃園地方法院以94年度壢簡字
    第1725號判決判處有期徒刑3 月確定，於民國95年1 月13日
    易科罰金執行完畢。歐俊輝基於意圖為自己不法所有之各別
    犯意，於下述時間進入各該地點，為下列行為：
(一)、於96年5 月27日夜間凌晨3 時30分許，至劉錦成位在雲林縣
    斗南鎮新崙里港墘21巷16號之住處（侵入住宅部分未據告訴
    ），持其所有客觀上對人之生命、身體安全構成威脅而具有
    危險性，足供作為兇器使用之十字起子及鉗子各1 支（均未
    扣案），將屋後鐵窗鎖頭破壞後侵入行竊，竊取新力牌32吋
    液晶電視1 臺，得手後據為己有。
(二)、於96年6 月1 日夜間凌晨2 時許，至劉進華位在雲林縣斗六
    市○○里○○街2 之1 號之住處，持其所有客觀上對人之生
    命、身體安全構成威脅而具有危險性，足供作為兇器使用之
    十字起子及鉗子1 支（未扣案），將劉進華住處後門紗門鋁
    條剪斷後，進入後門再攀爬至頂樓，搖晃頂樓窗戶使之鬆脫
    ，待卸下窗戶後踰越後侵入行竊（侵入住宅部分業提出告訴
    ），竊取劉進華所有投影機2 部、50元塑膠紀念幣10張、紅
    色零錢包1 個（含現金3,000 元) 、現金10,000元(100元及
    500 元新鈔) 及面額100 元之美鈔2 張、酒3 瓶、集郵冊內
    頁( 含郵票)10 冊，得手後據為己有。
(三)、96年7 月12日夜間凌晨3 時30分許，至林錫輝位在雲林縣斗
    六市○○里○○街180 號住處之庭院，以攀爬鄰屋鷹架後踰
    越圍牆侵入住處行竊（侵入住宅部分未據告訴），竊取林錫
    輝所有之筆記型電腦1 臺，得手後據為己有。
(四)、嗣後歐俊輝將上開竊取財物，將其中投影機2 部售予不知情
    之宏恩當鋪之負責人陳晏昑（址設臺中市○區○○里○○路
    8 號1 樓，負責人），筆記型電腦則售予不知情之大展電子
    資訊社負責人蔡一志（址設嘉義市○○路○段26號，負責人
    為蔡一志）。經警偕同歐俊輝前往宏恩當鋪起出投影機2 部
    ，在大展電子資訊社起出筆記型電腦1 部，始悉上情。
二、認定犯罪事實所憑之證據及理由
(一)、本件被告歐俊輝所犯之罪，係死刑、無期徒刑、最輕本刑為
    3 年以上有期徒刑以外之罪，其於準備程序就前揭被訴事實
    為有罪之陳述，經受命法官告知簡式審判程序之旨，並聽取
    其與公訴人之意見後，本院合議庭裁定，依刑事訴訟法第27
    3 條之1 規定，由受命法官獨任進行簡式審判程序，是本案
    之證據調查，依刑事訴訟法第273 條之2 規定，不受同法第
    159 條第1 項、第161 條之2 、第161 條之3 、第163 條之
    1 及第164 條至第170 條規定之限制，合先敘明。
(二)、被告對於上揭犯罪事實坦承不諱，核與被害人劉進華、劉錦
    成及林錫輝指述大致相符，並有收據1 張、宏恩當鋪留存之
    被告指紋資料、身分證影本、物品贖回紀錄、買賣契約書及
    營利事業登記證各1 紙、宏恩當鋪網路拍賣資料7 頁、雲林
    縣警察局查案紀錄表、臨檢紀錄表及職務報告各1 份、贓物
    認領保管單2 紙及贓物照片11張在卷可稽，足認被告上揭自
    白與事實相符，足堪採信。故本件事證明確，被告犯行洵堪
    認定，應依法論科。
三、論罪科刑之理由
(一)、查被告行為後，刑法第321 條第1 項業於100 年1 月26日修
    正公布，並於同年1 月28日施行。關於刑法變更後之新舊法
    律適用問題，應依刑法第2 條第1 項「行為後法律有變更者
    ，適用行為時之法律。但行為後之法律有利於行為人者，適
    用最有利於行為人之法律」規定。又刑法第321 條第1 項第
    1 款之構成要件，修正前之規定為: 「於夜間侵入住宅或有
    人居住之建築物、船艦，或隱匿其內而犯之者。」，修正後
    之規定為：「侵入住宅或有人居住之建築物、船艦或隱匿其
    內而犯之者。」，依此，本件被告所涉上揭事實欄之行為，
    因其皆係在夜間侵入他人住宅內行竊，則無論依修正前後之
    規定，均構成本條項之加重竊盜罪，對於被告並無不利，至
    於其他款之構成要件並未修正，惟同條款之法定刑由「6 月
    以上5 年以下有期徒刑」，修正為「6 月以上5 年以下有期
    徒刑，得併科新臺幣10萬元以下罰金」，則修正前之法定刑
    為「6 月以上5 年以下有期徒刑」，經比較新、舊法之結果
    ，行為後之法律並未較有利於被告，揆諸上揭刑法第2 條第
    1 項前段之規定，應適用被告行為時即修正前刑法第321 條
    第1 項規定。
(二)、按刑法第321 條第1 項第3 款之攜帶兇器竊盜罪，係以行為
    人攜帶兇器竊盜為其加重條件，此所謂兇器，其種類並無限
    制，凡客觀上足對人之生命、身體、安全構成威脅，具有危
    險性之兇器均屬之，且祇須行竊時攜帶此種具有危險性之兇
    器為已足，並不以攜帶之初有行兇之意圖為必要（最高法院
    79年臺上字第5253號判例意旨參照）。經查，被告於實施犯
    行時所使用之十字起子，為鐵製，長度係30公分，所使用之
    鉗子亦屬鐵製，長度約20公分，業據被告供明在卷（見偵卷
    第17頁），被告所用以行竊之工具係金屬製品，質地堅硬，
    如持以攻擊人體，足以造成相當之傷害，堪認客觀上足對人
    之生命、身體、安全構成威脅，而可供作兇器使用，則揆諸
    前揭判例意旨，自與刑法第321 條第1 項第3 款所稱之兇器
    相當。次按毀越門扇而入室行竊，其越入行為即屬侵入住宅
    ，已結合於所犯加重竊盜之罪質中，無更行構成侵入住宅罪
    之理（最高法院27年上字第1887號判例意旨參照）；又毀壞
    門扇、牆垣或其他安全設備之行為，乃係竊盜之加重要件行
    為，自無成立毀損罪之餘地（最高法院83年度臺上字第3856
    號判決意旨參照）。是核被告就犯罪事實一（一）、（二）
    所為，係犯刑法第321 條第1 項第1 款、第2 款、第3 款之
    竊盜罪，就犯罪事實一（三）所為，係犯刑法第321 條第1
    項第1 款、第2 款之竊盜罪。又被告所犯上開3 罪間，犯意
    各別，行為互殊，應予分論併罰。復被告有前述事實欄所記
    載之前科紀錄，此觀卷附臺灣高等法院被告前案紀錄表可明
    ，其於有期徒刑執行完畢後5 年內故意再犯本件有期徒刑以
    上之罪，係屬累犯，其所犯3 罪，均應依刑法第47條第1 項
    之規定加重其刑。
(三)、爰審酌：被告犯後坦承犯行，態度尚稱良好，然被告明明有
    土木、水泥施作之專門技能，卻捨此不為，反以竊取他人財
    物作為謀生方式，端見被告極不尊重他人財產法益，造成被
    害人劉錦成、劉進華及林錫輝法益實害，誠為不該。念及被
    告教育程度僅國小畢業，智識本屬有限，況被告犯罪動機，
    並非為逞一己私慾，係因其有一幼女及母親要扶養，本來以
    其固定之工程承作可獲取相當收入，在生活上無虞，但因96
    年之際經濟大環境不佳，雲林一帶工作機會驟減，即便其母
    親或兄長詢問，亦不願將自身困境告知家人，在經濟壓力所
    逼下，自己才鋌而走險以竊取手段獲得財物，待變賣財物後
    才有錢供其幼女及母親花用，犯罪動機出於照料家人，當屬
    情有可原，但並不表示被告可以逃避自身鑄下之錯誤及應接
    受之懲罰。復參酌被告在被害人劉進華、劉錦成到庭下，願
    意在有限能力內，籌措金錢與渠等達成和解並獲取寬恕，雖
    不能完全彌補被害人等之損害，但其勇於認錯之心炯然，非
    是在自知刑責難逃下，放任自己過錯不欲彌補，僅訴諸口頭
    上向被害人道歉矣。佐以被告之家人到庭陳述被告確有照護
    家庭行為（見本院卷第第30-31 頁），被告在北上工作後，
    一直有良好表現，能協助其兄長發展工程施作之事業，當信
    被告如早日回歸社會，確可對其家庭作一定貢獻。綜上，本
    院認被告不宜嚴懲，給予適當刑期即足以使被告受有警惕，
    及其他一切情狀，量處以如主文所示之刑，並定其應執行之
    刑。
(四)、末以扣案之油壓剪1 支，被告供稱為其父親所有，是警方來
    家中搜索時扣得，被告復自承是以十字起子及鉗子為竊盜犯
    行，亦無證據證明該油壓剪與本案被告犯行有關，故本院認
    定該油壓剪並未係被告用以行竊之工具無疑，另公訴檢察官
    亦當庭將油壓剪不列為證明被告犯行之證據，是以爰不依刑
    法第38條第1 項第2 款宣告沒收，併此指明。
四、應適用之法律
(一)、刑事訴訟法第273 條之1 第1 項、第299 條第1 項前段。
(二)、刑法第2 條第1 項前段、修正前刑法第321 條第1 項第1 款
    、第2 款、第3 款、第47條第1 項、第51條第5 款。
本案經檢察官朱啟仁到庭執行職務
中    華    民    國  100    年     4     月    15    日
                  刑事第一庭   法  官  王子榮
以上正本證明與原本無異。
如不服本判決，應於收受本判決後10日內向本院提出上訴書狀，
並應敘述具體理由。如未敘述上訴理由者，應於上訴期間屆滿後
20日內向本院補提理由書狀（均須按他造當事人之人數附繕本）
「切勿逕送上級法院」。
                               書記官  陳俊偉
中    華    民    國   100    年    4     月    15    日
附錄本案論罪科刑法條：
修正前中華民國刑法第321 條
犯竊盜罪而有左列情形之一者，處6 月以上、5 年以下有期徒刑
：
一、於夜間侵入住宅或有人居住之建築物、船艦或隱匿其內而犯
    之者。
二、毀越門扇、牆垣或其他安全設備而犯之者。
三、攜帶兇器而犯之者。
四、結夥3 人以上而犯之者。
五、乘火災、水災或其他災害之際而犯之者。
六、在車站或埠頭而犯之者。
前項之未遂犯罰之。